【裁判字號】    91,交聲,997
【裁判日期】    920129
【裁判案由】    聲明異議
【裁判全文】
臺灣臺中地方法院交通事件裁定                  九十一年度交聲字第九九七號
    原處分機關  交通部公路總局台中區監理所台中市監理站
    異議人即
    受處分人    甲○○  女  五.
右列受處分人因違反道路交通管理處罰條例案件，對於交通部公路總局台中區監理所
台中市監理站九十一年十一月二十二日所為之裁決（裁監稽違字第駕裁六一─Ｇ00
000000、Ｇ00000000、Ｇ00000000、Ｇ00000000、
Ｇ00000000號裁決書），聲明異議，本院裁定如左：
    主  文
異議駁回。
    理  由
一、原處分機關略以：本案係台中市警察局交通警察隊第一分隊逕行舉發受處分人甲
    ○○所有之車號ＳＵＲ─８０６號輕型機車，分別於九十一年九月十一日起至九
    十一年十月三日止，在台中市○○路、文心路路口處，因「不依標誌標線號誌指
    示行駛」違規，受處分人於應到案日期前提出申訴，經原舉發機關函覆違規屬實
    ，該站遂於九十一年十一月二十二日以裁監稽違字第駕裁六一─Ｇ000000
    00、Ｇ00000000、Ｇ00000000、Ｇ00000000、Ｇ0
    0000000號裁決書，裁處罰鍰合計新台幣三千元整及記違規點數五點，逾
    期則依裁決書處罰主文規定裁處，於法並無不合等語。
二、本件異議人即受處分人甲○○則以：依警政署長在電視上公開宣佈交通違規取締
    不可用隱藏式取締，本件異議人被舉發之照片上正有一名警察在執行交通指揮，
    若左轉專用綠燈亮時機車不可左轉，為何警員不當場攔截取締，且當時異議人係
    依照指揮員警指揮之手勢左轉，為何還遭舉發？另因警察單位行政效率緩慢，導
    致異議人於不知違規情形下，未能於第一次違規時接獲罰單，始連續遭舉發，故
    原處分機關之處分實有違誤，爰聲明異議云云。
三、按機器腳踏車行駛之車道及轉彎，應依標誌或標線之規定行駛；汽（機）車駕駛
    人轉彎時不依標誌、標線、號誌指示者，處新台幣六百元以上一千八百元以下罰
    鍰，道路交通安全規則第九十九條第一項、道路交通管理處罰條例第四十八條第
    一項第二款定有明文。本件異議人甲○○所有之車號ＳＵＲ─８０６號輕型機車
    ，分別於九十一年九月十一日起至九十一年十月三日止，在台中市○○路、文心
    路路口處，因「不依標誌標線號誌指示行駛」違規，為台中市警察局交通警察隊
    第一分隊依採證相片逕行舉發等情，有中市警交字第Ｇ00000000、Ｇ0
    0000000、Ｇ00000000、Ｇ00000000、Ｇ000000
    00號舉發違規通知單五紙及採證相片十幀附卷可證，且為異議人所不否認，足
    見異議人確有前揭違規事實，可以認定。雖異議人辯稱：因見交通警察指揮左彎
    ，故誤判以為可以直接左轉行駛，並非故意違規，且舉發員警在數日內連續以照
    相方式舉發同一行為並無糾正即不合理云云。惟依道路交通安全規則第九十九條
    規定「機器腳踏車行駛之車道及轉彎，應依標誌或標線之規定行駛」，本件異議
    人違規路段設有「機慢車兩段式左轉」標誌並於路面上劃有機車待轉標線，機慢
    車用路人自應遵守，故原舉發機關依規定舉發並無違誤。其次，人民違反法律上
    之義務而應受行政罰之行為，法律無特別規定時，雖不以出於故意為必要，仍須
    以過失為其責任條件，但應受行政罰之行為，僅須違反禁止規定或作為義務，而
    不以發生損害或其危險為其要件者，推定為有過失，於行為人不能舉證證明自己
    無過失時，即應受處罰（司法院大法官會議釋字第二七五號解釋參照）。查受處
    分人既有上開違反規定之行為，縱使受處分人並非出於故意，惟揆諸前揭解釋意
    旨，亦不得以前揭辯解，作為免責之理由。從而，受處分人既然確有前揭違規行
    為，原處分機關依前揭規定，處罰異議人並無違誤，異議人之異議為無理由，應
    予駁回。
據上論斷，應依道路交通管理處罰條例第八十七條第二項、道路交通案件處理辦法第
十九條，裁定如主文。
中      華      民      國    九十二    年      一      月    二十九    日
                                        臺灣臺中地方法院交通法庭
                                            法  官    許  金  樹
右正本證明與原本無異。
如不服本裁定應於送達後五日內向本院提出抗告狀。
                                            書記官
中      華      民      國    九十二    年    一       月   二十九      日


司法院資訊處製作；財團法人民間司法改革基金會備份。
